【裁判字號】    89,交上易,2068
【裁判日期】    900627
【裁判案由】    過失致死等
【裁判全文】
臺灣高等法院臺南分院刑事判決            八十九年度交上易字第二六八號  Ａ
      上  訴  人  臺灣臺南地方法院檢察署檢察官
      上  訴  人
      即  被  告  甲  ○  ○
右上訴人因被告過失致死案件，不服臺灣臺南地方法院八十九年度交訴字第一九一號
中華民國八十九年十月三十一日第一審判決（起訴案號：臺灣臺南地方法院檢察署八
十九年度偵字第一八二八號、第二三九八號），提起上訴，本院判決如左：
      主      文
上訴駁回。
      事      實
一、甲○○於民國（下同）八十九年一月一日凌晨二時五分許，飲酒後已不能安全駕
    駛動力交通工具，仍駕駛車牌號碼ＯＲＫ－四一０號重機車（此部分業經判處拘
    役參拾日確定），沿台南市○○路由北往南方向行駛，於途經文南路與建南路之
    閃光黃燈交岔路口時，其本應注意機車行車速度，在市區道路時速不得超過四十
    公里；及機車行駛至設有閃光黃燈交岔路口，應減速接近，注意安全，小心通過
    ，而依當時天候及路況等情形，又無不能注意之情事，竟疏於注意，於通過上開
    交岔路口時，貿然以時速五十公里之速度超速行駛，適同一時、地，由黃瑞弘駕
    駛車牌號碼ＮＬＤ—五三二號機車，沿台南市○○路由東向西方向行駛至上開號
    誌為閃光紅燈之交岔路口，欲左轉至文南路時，原應注意機車行駛至設有閃光紅
    燈之交岔路口，應減速接近，先停止於交岔路口前，讓幹道車優先通行後，認為
    安全時，方得續行之規定，竟疏於注意及此，於通過上開交岔路口時，未先停止
    於交岔路口前而貿然左轉，由於雙方各有上述之疏失，甲○○之機車車頭乃於上
    揭交岔路口處撞及黃瑞弘機車之右側車身，雙雙人車倒地，致黃瑞弘受有頭部外
    傷併硬腦膜下血腫及顱內出血，經送醫後不治死亡。甲○○於肇事後經警測試其
    呼氣後之酒精濃度為每公升０．五一毫克。
二、案經被害人黃瑞弘之父乙○○訴由台南市警察局第六分局報請及台灣高雄地方法
    院檢察署陳請台灣高等法院檢察署檢察長函轉台灣台南地方法院檢察署檢察官偵
    查起訴。
      理      由
一、訊據上訴人即被告甲○○對於右揭時、地酒後駕車肇事致黃瑞弘受創死亡之事實
    固供承不諱，然矢口否認有過失犯行，辯稱：伊並未超速，肇事當時之車速為三
    十公里，本件肇事原因係被害人沿文南路由南往北方向行駛，要左轉時未行至交
    岔路中心處左轉，而在離交岔路口尚十多公尺前佔用來車道搶先左轉，適伊行車
    至該處見狀已煞車不及，而衝撞被害人右側車身，伊應無過失云云。
二、經查：
（一）右開事實，業據被害人之父乙○○於警訊、偵查及審理中指訴明確，並有道路
      交通事故調查報告表一紙及相片十五幀附卷足資佐證。又被害人黃瑞弘確因本
      件車禍受有頭部外傷併硬腦膜下血腫及顱內出血因而致死等情，亦經台灣台南
      地方法院檢察署檢察官督同法醫師相驗明確，掣有相驗屍體證明書、驗斷書及
      勘驗筆錄在卷足憑。被告雖以前開情詞置辯，然其於第一次警訊筆錄中供稱：
      「我要直行，忽然有一輛車子好像由我車左前方東向西駛來，就發生肇事，．
      ．．我車速五十公里」（詳八十九年一月六日警訊筆錄），另依卷附二車車損
      照片所示，被告前車頭擋泥板破裂，而被害人機車則右側踏板處受損，足見二
      車係側撞而非對撞，即被告機車車頭撞及被害人機車之右側車身，則被害人機
      車行向有二種可能性，其一即如被告於警初訊中所稱「由建南路東向西左轉文
      南路」，其次則為被告於審理中所主張之「由文南路南向北左轉建南路」，在
      上述二種可能行向中，雖皆會造成二車如前所述之側撞，然被害人如係由文南
      路南向北左轉建南路，則其於左轉前與被告機車乃對向而來，肇事當時為凌晨
      二時五分許，已是深夜，路上人車甚少，且文南路道路寬闊筆直、視距良好，
      二車如對向而行，被告豈有未察覺之理？參諸被告於警訊中之供述，其於肇事
      前並未發覺被害人之機車，足證被害人機車於肇事前應非由文南路南向北行駛
      ，而係由建南路東向西行至文南路左轉無訛，被告前揭所辯未超速及被害人由
      文南路搶先左轉云云，與事實不符，委無足採。
（二）按汽車（含機車）行車速度，在市區道路時速不得超過四十公里；又汽車行經
      設有閃光燈號之交岔路口時，閃光黃燈表示警告，應減速慢行，注意安全，小
      心通過。閃光紅燈表示停車再開，車輛應減速接近，先停止於交岔路口前，讓
      幹道車優先通行後，認為安全時，方得續行。道路交通安全規則第九十三條第
      一項第一款及道路交通標誌標線號誌設置規則第二百十一條第一項第一款、第
      二款分別定有明文，被告領有駕駛執照，於騎乘機車時自應注意上開規定。而
      依前開道路交通事故調查報告表所載及現場照片所示，肇事當時之天候晴朗，
      路況為柏油路面，無障礙、無缺陷，視距良好等一切客觀情況皆佳，被告於肇
      事彼時，並無不能注意之情事，竟疏於注意及此，超速通過該路口，因而肇事
      ，被告騎車失當行為，顯有過失。另被害人駕駛機車行經該交岔路口，支線道
      車未暫停讓幹道車先行，並貿然左轉，雖與被告前開過失同為肇事原因，惟被
      告之過失既與被害人之過失併合，同為肇事原因，被告仍不能卸免其應負之過
      失責任。
（三）本件車禍原因經送鑑定，台灣省台南區車輛行車事故鑑定委員會認為本件車禍
      「一、甲○○酒醉駕駛小客車，行經設有閃光黃燈號誌岔路口，超速行駛，未
      注意車前狀況，為肇事主因。二、黃瑞弘駕駛重機車，支線道車未讓幹道車先
      行，為肇事次因。」而台灣省車輛行車事故覆議鑑定委員會則認為本件車禍「
      黃瑞弘夜晚駕駛重機車，行經閃光紅燈號誌交岔路口，支線道車未暫停讓幹線
      道車先行，與甲○○夜晚酒精濃度過量駕駛重機車，行經閃光黃燈號誌交岔路
      口，未減速反超速行駛，且未注意車前狀況，同為肇事原因。」二者鑑定意見
      稍有不同，有各該委員會鑑定意見書乙份在卷足憑。經本院再函送財團法人成
      大研究發展基金會轉請成功大學交通管理系「肇事分析與諮詢中心」代為鑑定
      結果，則認同台灣省車輛行車事故覆議鑑定委員會的鑑定結果，認為本件車禍
      被告與被害人同為肇事原因，各負百分之五十過失責任，有該基金會函附鑑定
      意見書乙份附卷可稽。足徵被告對本件車禍確有過失，所辯無過失云云，顯係
      事後圖卸刑責之詞，殊不足採，被告之過失行為與被害人之死亡間復有因果關
      係，是被告過失致死犯行，事證明確，堪以認定。
（四）至於被告酒後駕車之事實，除其供承不諱外，經警方施以酒精測試結果，其吐
      氣酒精成份達０．五一ｍｇ／Ｌ之事實，亦有酒精濃度測試單一紙在卷足憑，
      其超過不得駕車之０．二五ｍｇ／Ｌ之標準近一倍，且被告於飲酒後其吐氣所
      含酒精成份高達每公升０．五一毫克之狀況下，仍於市區以時速五十公里之高
      速駕車，並自側邊撞及被害人機車，顯見被告當時注意力已無法集中，飲酒確
      已造成影響其判斷力及肢體協調能力，其不能安全駕駛甚明，本案罪證已臻明
      確，被告犯行洵堪認定。
三、至於公訴人依據告訴人聲請上訴意旨略以：被告涉及遺棄罪部分，原審漏未判決
    ，似有已受請求之事項未予判決之違法乙節，經查此部分並未經檢察官提起公訴
    ，且與上開過失致死罪部分，並無裁判上一罪之關係，自非起訴效力所及，本院
    自不予以論究，併此敘明。
四、核被告所為，係犯刑法第一百八十五條之三公共危險罪及同法第二百七十六條第
    一項之過失致死罪。其所犯上開二罪間，犯意各別，罪名互殊，應予分論併罰。
    （公共危險罪部分業經被告撤回上訴而告確定，自不再論述）又被告酒醉駕車肇
    事致人死亡，應依道路交通管理處罰條例第八十六條第一項規定，加重其刑。
五、原審就被告所犯過失致死部分，適用刑法第二百七十六條第一項、道路交通管理
    處罰條例第八十六條第一項，並審酌被告之品性，酒後駕車對社會所生之危害，
    因本件犯行致就讀於國立成功大學之被害人年輕喪命，對被害人家屬之打擊，被
    害人本身亦有過失，被告犯罪後猶飾詞狡辯，難謂已有悔意，且肇事迄今仍未能
    與被害人家屬達成民事和解等一切情狀，予以量處有期徒刑壹年。認事用法，核
    無違誤，量刑亦稱適當，檢察官就此部分上訴指摘原判決量刑過輕，及被告上訴
    意旨，指摘原判決就此部分量刑過重，均非有理由，應予駁回。
據上論結，應依刑事訴訟法第三百六十八條，判決如主文。
本案經檢察官許仲瑩到庭執行職務。
中    華    民    國      九十      年      六      月      二十七      日
                                  臺灣高等法院臺南分院刑事第四庭
                                      審判長法官  徐    財    福
                                            法官  宋    明    蒼
                                            法官  蔡    崇    義
右正本證明與原本無異。
不得上訴。
                                      法院書記官  王    全    龍
中    華    民    國      九十      年      六      月      二十八      日
附錄本案論罪科刑法條全文：
刑法第二百七十六條第一項：
因過失致人於死者，處二年以下有期徒刑、拘役或二千元以下罰金。
刑法第一百八十五條之三
服用毒品、麻醉藥品、酒類或其他相類之物，不能安全駕駛動力交通工具而駕駛者，
處一年以下有期徒刑、拘役或三萬元以下罰金。


司法院資訊處製作；財團法人民間司法改革基金會備份。
